臺灣彰化地方法院民事判決　九十三年度訴字第九○四號
　　原　　　告　　己○○
　　訴訟代理人　　甲○○
　　被　　　告　　乙○○
　　訴訟代理人　　戊○○
　　被　　　告　　丁○○
　　兼
　　訴訟代理人　　丙○○
　　訴訟代理人　　庚○○
右當事人間請求分割共有物事件，本院於民國九十四年三月三日言詞辯論終結，判決
如左：
    主      文
兩造共有坐落彰化縣秀水鄉○○段第四二七地號、地目田、面積九０平方公尺及同地
段第四二七─一地號、地目田、面積二０八二平方公尺兩筆土地其分割方法：如附圖
所示第四二七地號編號Ａ部分面積三十平方公尺及第四二七─一地號編號Ａ１部分面
積六九四平方公尺分歸原告取得，第四二七地號編號Ｂ部分面積三十平方公尺及第四
二七─一地號編號Ｂ１部分面積六九四平方公尺分歸被告乙○○取得，第四二七地號
編號Ｃ部分面積三十平方公尺及第四二七─一地號編號Ｃ１部分面積六九四平方公尺
分歸被告丁○○、丙○○按原應有部分比例共同取得。
訴訟費用由原告、被告乙○○各負擔三分之一、由被告丁○○、丙○○各負擔六分之
一。
    事實及理由
一、本件原告起訴主張坐落彰化縣秀水鄉○○段第四二七地號、地目田、面積九０平
    方公尺及同地段第四二七─一地號、地目田、面積二０八二平方公尺兩筆土地為
    兩造所共有，應有部分原告及被告乙○○各三分之一、被告丁○○及丙○○各六
    分之一等事實，業據其提出土地登記簿謄本及地籍圖謄本為證，復為被告所不爭
    執，自堪信為真實。兩造間既無不分割之約定，亦無因物之使用目的不能分割之
    情形，就分割方法又不能達成協議，從而，原告訴請准予原物分割，揆諸民法第
    八百二十三條第一項前段規定，核無不合，應予准許。
二、按法院定分割方法時，必須考量兩造之利益、意願，由土地上建物現況、各共有
    人原使用位置、分割後各共有人分得土地之方整及利用價值，予以衡量。查系爭
    第四二七─一地號土地東側面臨一現有道路，西側緊鄰系爭第四二七地號土地，
    ，土地上並無建物等情為兩造所是認，如附圖所示方式以東西走向予以分割系爭
    二筆土地，各共有人所分配取得之位置均可臨東側現有道路對外通行聯絡，而被
    告丁○○、丙○○亦陳明於系爭土地分割後仍願意維持共有關係，故將編號Ｃ及
    Ｃ１部分分歸由渠二人按原應有部分比例保持共有，尚稱妥適，且兩造均同意依
    附圖所示方案予以分割系爭共有土地，故本院認附圖所示之分割方案，分割後各
    筆土地較為方整，可供建築，有利日後土地利用，應足採用，乃爰判決如主文第
    一項所示。
三、又本件係因分割共有物而涉訟，被告之行為可認按當時之訴訟程度為伸張或防禦
    權利所必要，故由勝訴之原告亦負擔一部分訴訟費用，併此敘明。
四、結論：原告之訴為有理由，依民事訴訟法第七十八條、第八十條之一、第八十五
    條第一項但書，判決如主文。
中　　　華　　　民　　　國　　九十四　　年　　　三　　　月　　 十七 　　日
                                        民事第二庭
~B法　　　官　黃倩玲
右為正本係照原本作成。
如對本判決上訴，應於判決送達後二十日內向本院提出上訴狀。
中　　　華　　　民　　　國　　九十四　　年　　　三　　　月　　二十五　　日
~B法院書記官　陳瑤芳
